【裁判字號】    98,台抗,752
【裁判日期】    980925
【裁判案由】    假扣押執行
【裁判全文】
最高法院民事裁定              九十八年度台抗字第七五二號
再 抗告 人  華南產物保險股份有限公司
法定代理人  乙○○
訴訟代理人  陳岳瑜律師
上列再抗告人即債權人因與相對人即債務人 甲○○ ○○○○○○○○○
○○○○○○○○ ○○○○ ○○○ 間假扣押執行事件，對於中華民國九十八年
七月七日台灣高等法院高雄分院裁定（九十八年度重抗字第二五
號），提起再抗告，本院裁定如下：
    主  文
原裁定廢棄，應由台灣高等法院高雄分院更為裁定。
    理  由
本件再抗告人即債權人以第三人連海船舶裝卸股份有限公司（下
稱連海公司）向其投保營建機具綜合保險，因相對人即債務人甲○○
○○○○○○○○○ ○○○○○○○○ ○○○○ ○○○ （下稱相對人）之故意或過失致
連海公司受有損害，其給付連海公司保險金額後，依債權讓與及
保險法第五十三條代位行使連海公司對相對人之一千八百萬九千
六百八十五元債權，向台灣高雄地方法院（下稱高雄地院）聲請
對相對人為假扣押，經高雄地院於民國九十五年十二月二十九日
以九十五年度裁全字第一六七七○裁定，准再抗告人以新台幣（
下同）六百萬元或同額之無記名可轉讓定期存單供擔保後，於上
開債權金額範圍內，得對相對人為假扣押，同時准相對人得以該
債權金額供擔保後，免為或撤銷假扣押。嗣再抗告人執該裁定向
高雄地院聲請就另案連海公司對相對人聲請執行假扣押時，相對
人為免為假扣押所提出之台灣銀行股份有限公司（下稱台灣銀行
）五千四百五十五萬四千二百七十二元國外部保證書，執行假扣
押，經高雄地院司法事務官於九十七年八月六日核發執行命令，
准再抗告人於其債權金額範圍內執行。連海公司對該執行命令聲
明異議，高雄地院司法事務官乃於九十八年一月五日以九十六年
度執全字第九五四號裁定，撤銷上開執行命令。再抗告人不服，
聲明異議，高雄地院執行法官以：債務人為免為或撤銷假扣押所
供之擔保物，不論為現金或有價證券或保證書所表彰之義務，均
為債務人之財產，除有依法不得查封之財產外，得為查封或扣押
之標的。相對人即另案債務人所提台灣銀行出具之保證書，係替
代原先其應提出之現金，核屬相對人應提存擔保金之替代物，台
灣銀行應於相對人有給付義務時，無條件提出該金額交付與法院
，而相對人於返還擔保物之條件成就時，有請求返還提存物之權
利，此為債務人財產權之一種，自得為查封或扣押，從而再抗告
人請求於相對人得依法領回該替代擔保金之保證書時，扣押其得
領回提存物時之債權，即屬有據等詞，於九十八年四月三十日以
九十八年度審聲字第九九號裁定，廢棄高雄地院司法事務官之裁
定。台灣銀行不服，提起抗告，原法院以：再抗告人自連海公司
受讓之一千八百萬九千六百八十五元債權，已在台灣銀行之保證
書擔保範圍內，再抗告人已無再對相對人為假扣押之必要，否則
相對人無異須就同一債權提供兩次擔保，始能免於假扣押，對相
對人不公平等詞，於九十八年七月七日以九十八年度重抗字第二
五號裁定，廢棄高雄地院之裁定，駁回再抗告人之聲明異議。再
抗告人不服，提起再抗告。
查本件再抗告人聲請高雄地院對相對人為假扣押，經高雄地院以
九十五年度裁全字第一六七七○號裁定，命再抗告人及相對人各
提供擔保後，准免假扣押，兩造均未聲明不服，已告確定，此見
高雄地院九十六年度執全字第九五四號保全程序卷即明。嗣再抗
告人執該假扣押裁定，向高雄地院聲請就另案高雄地院九十四年
度執全字第二六二七號執行事件連海公司對相對人聲請執行假扣
押時，相對人為免為假扣押所提出之台灣銀行五千四百五十五萬
四千二百七十二元國外部保證書，執行假扣押，經高雄地院司法
事務官於九十七年八月六日核發雄院高九六執全福字第九五四號
執行命令，亦有執行命令一份附卷足稽。連海公司對該執行命令
聲明異議，高雄地院司法事務官乃於九十八年一月五日以九十六
年度執全字第九五四號裁定撤銷上開執行命令，再抗告人則對之
聲明異議。茲台灣銀行所爭執者係再抗告人執其對相對人之上開
九十五年度裁全字第一六七七○號假扣押裁定，就另案相對人為
免假扣押所提出之台灣銀行保證書，為假扣押執行。查因再抗告
人係有執行名義之債權人，而債務人為相對人，倘該保證書所表
彰之權利屬相對人之財產，再抗告人自得以之為假扣押執行之標
的。準此而言，執行法院自應調查審認該保證書所表彰之權利是
否為相對人之財產，以資判斷該保證書得否為假扣押執行之標的
，作為是否對之發執行命令之依據，乃原審慮未及此，未為調查
審認，徒以上開情詞，即為不利再抗告人之論斷，自有可議。況
本件假扣押執行，連海公司曾於高雄地院具狀聲明異議，有原法
院九十七年度抗字第一○四號裁定附卷可查，再抗告人謂連海公
司雖讓與其對相對人之債權，惟未同意將其因假扣押執行所生之
權利及利益，一併讓與，似非子虛。原法院疏未論及，同有可議
。再抗告論旨，指摘原裁定為不當，聲明廢棄，非無理由。
據上論結，本件再抗告為有理由。依強制執行法第三十條之一，
民事訴訟法第四百九十五條之一第二項、第四百七十七條第一項
、第四百七十八條第二項，裁定如主文。
中    華    民    國  九十八  年    九    月  二十五  日
                      最高法院民事第二庭
                          審判長法官  吳  正  一
                                法官  陳  淑  敏
                                法官  阮  富  枝
                                法官  許  正  順
                                法官  魏  大  喨
      本件正本證明與原本無異
                                      書  記  官
中    華    民    國  九十八  年    十    月    五    日
                                                      v


司法院資訊處製作；財團法人民間司法改革基金會備份。
